臺灣高等法院刑事判決
109年度上易字第2007號
上  訴  人  
即  被  告  葉如敏


選任辯護人  郭淳頤律師
上列上訴人即被告因犯傷害案件，不服臺灣新北地方法院109年
度易字第375號，中華民國109年9月8日第一審判決（起訴案號：
臺灣新北地方檢察署109年度調偵字第229號），提起上訴，本院
判決如下：
    主          文
上訴駁回。
    犯罪事實及理由
一、經本院審理結果，認第一審以上訴人即被告葉如敏（下稱被
    告）犯修正前刑法第277條第1項之傷害罪，判處拘役5日等
    旨，其認事用法及量刑均無違誤或不當，應予維持，除證據
    補充被告於本院審理中之自白（見本院卷第44至45、96頁）
    外，並引用第一審判決書記載之犯罪事實、證據及理由（如
    附件）。
二、被告上訴意旨略以：伊並非有心或故意主動傷害告訴人李崢
    惠，全為環境限制之無心之過，且自警詢、偵查至原審審理
    時均積極想與告訴人達成和解、賠償告訴人，希望法院考量
    伊坦承犯行，且從無素行不良，有穩定的工作，並多次釋出
    誠意想與告訴人和解，給予伊緩刑之宣告云云。
三、惟查：
　㈠按緩刑為法院刑罰權之運用，旨在獎勵自新，祇須合於刑法
    第74條所定之條件，法院本有自由裁量之職權。關於緩刑之
    宣告，除應具備一定條件外，並須有可認為以暫不執行刑罰
    為適當之情形，始得為之。法院行使此項裁量職權時，應受
    比例原則、平等原則等一般法律原則之支配；但此之所謂比
    例原則，指法院行使此項職權判斷時，須符合客觀上之適當
    性、相當性及必要性之價值要求，不得逾越，用以維護刑罰
    之均衡；而所謂平等原則，非指一律齊頭式之平等待遇，應
    從實質上加以客觀判斷，對相同之條件事實，始得為相同之
    處理，倘若條件事實有別，則應本乎正義理念，予以分別處
    置，禁止恣意為之，俾緩刑宣告之運用，達成客觀上之適當
    性、相當性與必要性之要求（最高法院99年度台上字第7994
    號判決意旨參照）。
　㈡被告前固無犯罪紀錄，有本院被告前案紀錄表1紙在卷為憑（
    見本院卷第31頁），然本院考量被告於警詢、偵查及原審審
    理過程中始終未坦承犯行，猶飾詞卸責，否認有前開傷害犯
    行，且迄今仍未與告訴人達成和解，實難認其經此審判程序
    ，已正視己身行為與法有違且知所警惕，而無再犯之虞，本
    院認無暫不執行為適當之情形，故不宜為緩刑之宣告，附此
    敘明。被告執此提起上訴，請求為緩刑之宣告，為無理由，
    應予駁回。
據上論斷，應依刑事訴訟法第368條，判決如主文。
本案經檢察官何國彬提起公訴，檢察官楊淑芬到庭執行職務。
中　　華　　民　　國　　109 　年　　12　　月　　30　　日
                  刑事第二十三庭審判長法　官  許永煌
                                      法　官  黃美文
                                      法　官  雷淑雯
以上正本證明與原本無異。
不得上訴。
                                      書記官  林立柏
中　　華　　民　　國　　109 　年　　12　　月　　30　　日
附錄：本案論罪科刑法條全文 
修正前中華民國刑法第277條
（普通傷害罪）
傷害人之身體或健康者，處3年以下有期徒刑、拘役或1千元以下
罰金。
犯前項之罪因而致人於死者，處無期徒刑或7年以上有期徒刑；
致重傷者，處3年以上10年以下有期徒刑。

附件：
臺灣新北地方法院刑事判決              109年度易字第375號
公　訴　人　臺灣新北地方檢察署檢察官
被　　　告　葉如敏　女　34歲（民國00年0月0日生）
                    身分證統一編號：Z000000000號
                    住○○市○○區○○街000號7樓
選任辯護人　郭淳頤律師
上列被告因傷害案件，經檢察官提起公訴（109年度調偵字第229
號），本院判決如下：
    主  文
葉如敏犯傷害罪，處拘役伍日，如易科罰金，以新臺幣壹仟元折
算壹日。
    事  實
一、葉如敏於民國108 年1 月10日19時許，至新北市○○區○○路00
    巷00弄0 號2 樓Ａ室欲找友人，適上址Ｃ室之房客李崢惠見狀
    ，認葉如敏有居住該樓層Ａ室並使用水電之事實，卻未分擔
    該樓層之水電費用，乃持己有之行動電話，使用行動電話內
    建之攝錄功能，以極近距離對葉如敏進行拍照錄影，葉如敏
    因而心生不滿，並基於傷害之犯意，徒手推擠、拉扯李崢惠
    之身體及四肢，致李崢惠受有右上肢挫傷、右小腿擦挫傷、
    右膝及下腹疼痛等傷害。
二、案經李崢惠訴由新北市政府警察局三重分局移送臺灣新北地
    方檢察署檢察官偵查起訴。
    理  由
一、證據能力部分：
  ㈠按被告以外之人於審判外之言詞或書面陳述，除法律有規定
    者外，不得作為證據，刑事訴訟法第159 條第1 項定有明文
    。又按被告以外之人於審判外之陳述，雖不符刑事訴訟法第
    159 條之1 至第159 條之4 之規定，而經當事人於審判程序
    同意作為證據，法院審酌該言詞陳述或書面陳述作成時之情
    況，認為適當者，亦得為證據；當事人、代理人或辯護人於
    法院調查證據時，知有第159 條第1 項不得為證據之情形，
    而未於言詞辯論終結前聲明異議者，視為有前項之同意；刑
    事訴訟法第159 條之5 亦定有明文。查本判決下列認定事實
    所引用之被告以外之人於審判外所為之供述證據資料，檢察
    官、被告葉如敏及其辯護人於本院審理時均表示同意有證據
    能力等語（見本院109 年度易字第375 號卷【下稱易字卷】
    第179 頁），迄至言詞辯論終結前亦均未再聲明異議，本院
    審酌上開證據資料製作時之情況，尚無違法不當或證明力明
    顯過低之瑕疵，認以之作為證據，應屬適當。
  ㈡本判決下列認定事實所引用之非供述證據，並無證據證明係
    公務員違背法定程序取得之證據，且與本件待證事實具有自
    然之關聯性，均得作為證據。
二、認定事實之理由及依據：訊據被告葉如敏固不否認於事實欄
    所示時地有與告訴人李崢惠發生肢體衝突之狀況，惟矢口否
    認有何傷害犯行，辯稱：我那天受到朋友邀約一起吃晚餐，
    那天買了2 人份的晚餐到新北市○○區○○路00巷00弄0 號2 樓
    Ａ室要與朋友回來共進晚餐，我一進大門背對著Ａ室房門換鞋
    時，換好之後一轉頭我發現告訴人李崢惠站在衝突點Ｄ（現
    場位置均詳如附件）與衝突點Ｅ之間的位置對著我拍照，當
    時我在鞋櫃Ｂ的位置換鞋，那時我戴著安全帽，我轉頭發現
    她對著我拍照，我就傻在那邊，她就衝回她的Ｃ室，我就覺
    得很奇怪為何要對我拍照，她就站在Ｃ室門口探頭出來看著
    我，我走到衝突Ｃ的位置問她為何要對我拍照，接著她對著
    我叫囂不願意分擔水電瓦斯等語，但我根本沒有住在那邊，
    接著她突然靠近我，我說：「好啊，妳會拍照，我也會拍照
    」，我就拿手機出來，我正要解鎖的時候，她就突然撞了我
    一下，她撞了我之後，因為我站在衝突Ｃ的位置，後背那邊
    有一道牆，我被撞到後面的牆上，我問她為何要撞我，她說
    她要出去等叫囂之語，我想說算了不理她，我就打算走回Ａ
    室門口，因為當時我手上很多東西，我怕我的東西會燙到她
    ，後來在Ａ門口又發生了一次衝突，她又隨著我走回到Ａ室附
    近，接著她又再一次推了我一下，那次我整個人就倒在鞋櫃
    Ａ上面，腳還扭傷。那時候我問她為何要再撞我，她說她要
    出去等語，又是一陣叫囂，一直質問我為何不付錢之類的。
    我覺得她很莫名其妙，她一直靠近我，後來又再度推我，我
    為了要擋住她我只好用手保護我自己，那時候我覺得自己也
    受到威脅。我只有在她打我的瞬間用手擋住自己，我沒有與
    告訴人發生拉扯，警詢時所說「我就一直想把她推開，所以
    有跟她拉扯」是因為她靠近我，所以我想把她推開，但不是
    那種攻擊式的推開（見易字卷第179 至180 頁）；我承認在
    起訴書所記載的時間、地點確實有與告訴人發生肢體衝突。
    但我沒有主動攻擊告訴人等語（見易字卷第59頁）。經查：
  ㈠本件被告於上開事實欄所列時地，因告訴人李崢惠持手機拍
    照乙節，而與告訴人發生拉扯、推擠等肢體衝突乙事，業經
    被告於警詢、偵查、本院準備程序及審理時坦認不諱（見10
    8 年度偵字第29239 號卷【下稱偵卷】第12、46頁、易字卷
    第59、179 至180 頁），並據告訴人於警詢、偵查及本院審
    理時證述在卷（見偵卷第15至17、46頁、易字卷第168 至17
    6 頁），另有告訴人所提供案發當時錄影檔案、本院109 年
    7 月21日勘驗筆錄及附件截圖（易字卷第111 、141 至143
    、146 至150 頁）附卷可稽；又告訴人受有右上肢挫傷、右
    小腿擦挫傷、右膝及下腹疼痛等傷害乙情，亦有臺北市立聯
    合醫院中興院區診斷證明書（見偵卷第23頁）、臺北市立聯
    合醫院109 年6 月10日函文及所附告訴人急診病歷資料乙份
    在卷可佐（見易字卷第103 至109 頁）；再查，本院於上開
    期日勘驗告訴人所提供檔案名稱「VID_00000000_182201.3g
    p 」之錄影檔案，其情形如下：
　「畫面開始，畫面中為被告站在Ａ室門口，右手提塑膠袋，雙
  方對話。
　　告訴人：你超愛說謊的。
　　被告：你才超愛說謊的。
　　告訴人：你明明就住這裡。
　　被告：好…沒怕沒在怕（一邊左手從口袋內掏出手機），你
    既然要這樣翻拍的話我也要這樣錄啊…
　　隨著被告一邊說話一邊操作手機的同時，鏡頭急速向前，鏡
    頭畫面以極近距離拍攝被告臉、頭部後，呈現劇烈晃動狀態
　　，似為雙方發生拉扯，畫面持續晃動間，告訴人稱：「走開
　　，你給我走開，我要出去不行喔! 」，鏡頭因激烈晃動導致
    無法固定拍攝，但仍有聽到告訴人說：「幹什麼啊你！」、
    「走開啊你！」，接著有東西被推開的聲音，告訴人接著說
    「欸…你在做什麼啊！」，被告說「是你先推我的! 」，畫
    面結束時所顯示被告右手係空的（檔案結束）。」
　　依上開勘驗筆錄，被告於發現告訴人持行動電話攝影後，確
    實有與告訴人間發生肢體拉扯、推擠，以致告訴人所持行動
    電話鏡頭產生劇烈晃動之現象。而依告訴人所提供之診斷證
    明書，告訴人於108 年1 月10日前往就診時，顯示其傷勢為
    「右上肢挫傷、右小腿擦挫傷、右膝及下腹疼痛」，與推擠
    身體、拉扯四肢所可能造成之傷勢吻合，參以告訴人前往臺
    北市立聯合醫院中興院區急診之時間為108 年1 月10日22時
    45分許，有臺北市立聯合醫院109 年6 月10日函文及所附告
    訴人急診病歷資料乙份在卷可佐（見易字卷第103 至109 頁
　　），與案發時間相距僅數小時，應無虛偽作假之可能；而被
    告因上開肢體衝突，亦受有右側足部挫傷、左側中指挫傷伴
    有指甲受損之傷害，有新北市立聯合醫院診斷證明書乙紙、
    受傷照片5 張、新北市立聯合醫院109 年6 月5 日函文及病
    歷資料乙份在卷可佐（見偵卷第25頁、易字卷第93至101 、
    45至53頁），此部分亦與拉扯所造成之傷勢相符，足認被告
    斯時確因房租分攤爭論乙事，與告訴人間有拉扯、推擠之傷
    害行為；是被告前開推擠、拉扯之行為與告訴人所受傷勢間
　　，確有相當因果關係無疑。
  ㈡辯護人雖為被告辯護稱：本件告訴人所受傷害是否係被告行
    為所導致或者是告訴人自己衝撞所導致的有質疑，另外主張
    被告的防禦行為應屬於正當防衛，且沒有防衛過當的情形云
    云（見易字卷第60頁）。惟本件告訴人之傷勢，與被告之拉
    扯、推擠等行為間，確有相當因果關係，已如前述。次按刑
    法上之正當防衛，必須對於現在不法之侵害始得為之，侵害
    業已過去，即無正當防衛可言。至彼此互毆，又必一方初無
    傷人之行為，因排除對方不法之侵害而加以還擊，始得以正
    當防衛論，故侵害已過去後之報復行為，與無從分別何方為
    不法侵害之互毆行為，均不得主張防衛權；又衡之一般社會
    經驗法則互毆係屬多數動作構成單純一罪而互為攻擊之傷害
    行為，縱令一方先行出手，而還擊（或還手）一方在客觀上
    苟非單純僅對於現在不法之侵害為必要排除之反擊行為，因
    其本即有傷害之犯意存在，則對其互為攻擊之還手反擊行為
　　，自無主張防衛權之餘地（最高法院84年度台非字第208 號
    判決意旨參照）。查本件被告於警詢時坦認與告訴人間有拉
    扯情形（見偵卷第12頁），於偵查中坦認與告訴人間有肢體
    衝撞，並有將告訴人推開之行為（見偵卷第46頁），於審理
    時亦供陳：因為告訴人靠近我，所以我想把她推開等語（見
    易字卷第180 頁），又依勘驗筆錄之記載，告訴人所持行動
    電話鏡頭以極近距離拍攝被告臉、頭部後，即呈現劇烈晃動
    狀態，均可認定被告有出手拉扯、推擠告訴人之行為，且於
    被告為前開行為前，並未有告訴人在先之不法侵害行為，被
    告之推擠行為縱或係因告訴人之拍攝、心生不滿而起，其主
    觀上仍係基於傷害犯意而為，無從認定係具有防衛意思之防
    衛行為。是辯護意旨所認，尚難採信。
  ㈢綜上，本件事證明確，被告傷害犯行洵堪認定，應依法論罪
    科刑。至公訴意旨所認被告以徒手毆打及以腳踹告訴人身體
    部分，並無實據，爰就犯罪事實限縮並更明如前。
三、論罪科刑：
  ㈠按行為後法律有變更者，適用行為時之法律，但行為後之法
    律有利於行為人者，適用最有利於行為人之法律，刑法第2
    第1 項定有明文。查被告行為後，刑法第277 條第1 項業於
    108 年5 月29日修正公布，並自108 年5 月31日施行。修正
    前刑法第277 條第1 項規定：「傷害人之身體或健康者，處
    3 年以下有期徒刑、拘役或1 千元以下罰金。」。修正後同
    條項則規定：「傷害人之身體或健康者，處5 年以下有期徒
    刑、拘役或50萬元以下罰金。」，經比較新舊法結果，新法
    提高法定最重本刑為5 年，且修正前罰金刑銀元1 千元，依
    刑法施行法第1 條之1 第1 項、第2 項前段規定為新臺幣3
    萬元，修正後罰金刑，依同施行法第1 條之1 第1 項之規定
    則提高為新臺幣50萬元，是修正後之徒刑、罰金刑度均提高
　　，即非較有利於被告，依刑法第2 條第1 項前段規定，自應
    適用被告行為時法即修正前刑法第277 條第1 項規定。故核
    被告所為，係犯修正前刑法第277 條第1 項之傷害罪。
  ㈡本案經警方接獲勤務指揮中心轉報，於108 年1 月10日前往
    新北市○○區○○路00巷00弄0 號2 樓處理糾紛，當日因報案人
    表示不需警方協助處理，僅抄登在場人年籍資料後即各自離
    去，並無提告紀錄，亦不記得詳細對話內容等情，有新北市
    政府警察局三重分局中興橋派出所警員羅博宇於108 年8 月
    4 日、109 年7 月8 日所出具之職務報告各乙紙附卷可參（
    見偵卷第29頁、易字卷第118 頁），並無被告自陳為犯罪嫌
    疑人並願接受裁判之證據，而無自首情形，無從援引自首減
    輕其刑之規定，辯護意旨認被告有自首減輕其刑規定之適用
    ，尚有誤會，附此敘明。
  ㈢爰以行為人之責任為基礎，審酌被告與告訴人因房租分攤而
    起口角，因告訴人手持行動電話以極近距離拍攝，心生不滿
    而有出手推擠、拉扯，造成告訴人受傷之結果，固有不該，
    惟量以被告素行良好，有臺灣高等法院被告前案紀錄表可稽
    ，且本件並非計劃性之犯罪，係因受到告訴人之挑釁行為而
    生之偶發行為，其犯罪手段亦僅拉扯、推擠，所造成告訴人
    之傷害結果亦屬輕微，酌以被告大學畢業之智識程度（見易
    字卷第15頁）、自陳現職為建築助理、經濟勉持（見易字卷
    第183 頁）、迄未與告訴人和解等一切情狀，量處如主文所
    示之刑，並諭知易科罰金之折算標準。
據上論斷，應依刑事訴訟法第299 條第1 項前段，刑法第2 條第
1 項前段、修正前第277 條第1 項、第41條第1 項前段，刑法施
行法第1 條之1 第1 項、第2 項前段，判決如主文。
本案經檢察官何國彬偵查起訴，由檢察官陳亭君到庭執行職務。
中　　華　　民　　國　 109　　年　　9 　　月　　8 　　日
                  刑事第七庭    審判長法  官  樊季康
                                      法　官　詹蕙嘉
                                      法  官  陳怡親
上列正本證明與原本無異。
如不服本判決，應於判決送達後 20 日內敘明上訴理由，向本院
提出上訴狀 (應附繕本)，上訴於臺灣高等法院。其未敘述上訴
理由者，應於上訴期間屆滿後 20 日內向本院補提理由書「切勿
逕送上級法院」。
                                      書記官  彭麗紅
中　　華　　民　　國　 109　　年　　9 　　月　　8 　　日
附錄論罪科刑法條：
修正前中華民國刑法第277條
（普通傷害罪）
傷害人之身體或健康者，處 3 年以下有期徒刑、拘役或 1 千元
以下罰金。
犯前項之罪因而致人於死者，處無期徒刑或 7 年以上有期徒刑
；致重傷者，處 3 年以上 10 年以下有期徒刑。